【裁判字號】    99,抗,1284
【裁判日期】    991029
【裁判案由】    罰鍰
【裁判全文】
臺灣高等法院刑事裁定                  99年度抗字第1284號
  抗  告  人  臺灣板橋地方法院檢察署檢察官
  證      人  乙○○
              甲○○
上列抗告人因聲請對證人等處罰鍰案件，不服臺灣板橋地方法院
中華民國99年8 月25日裁定（99年度聲字第4120號），提起抗告
，本院裁定如下：
    主  文
抗告駁回。
    理  由
一、抗告意旨略以：按證人經合法傳喚，無正當理由而不到場者
    ，得科以新臺幣（下同）3 萬元以下之罰鍰，刑事訴訟法第
    178條第1項定有明文。而檢察官為傳喚者，應聲請該管法院
    裁定之，同條第2 項亦規定明確。是於檢察官偵查時，經對
    證人合法傳喚，然該證人無正當理由而不到場者，檢察官自
    得聲請該管法院裁定對證人科以罰鍰，縱令該證人嗣後業經
    拘提到案者亦同，且檢察官聲請該管法院裁定之時點，亦無
    須限於該證人嗣後遭拘提到案之前，以貫徹刑事訴訟法第17
    8 條之確保證人基於心理及法律壓力而遵時到場之立法目的
    。本件證人乙○○、甲○○等二人，經臺灣板橋地方法院檢
    察署檢察官合法傳喚，應於民國（下同）99年6月23日下午2
    時30分到場為該署99年度偵字第11342 號被告林政亨涉嫌竊
    盜案件作證。然證人乙○○、甲○○於收受證人傳票後，均
    無正當理由而不到場，檢察官自得依刑事訴訟法第178條第2
    項後段規定，聲請該管法院對證人乙○○、甲○○裁定科以
    罰鍰。原裁定以證人乙○○、甲○○嗣於99年7月9日已至臺
    灣板橋地方法院檢察署偵查庭具結作證，而認本件檢察官聲
    請法院對該等證人以裁定科罰鍰係無理由，顯係對檢察官就
    經合法傳喚然無正當理由不到庭之證人聲請該管法院以裁定
    科罰鍰之權利，加諸法律所無之限制，自有適用法律之違誤
    ，為此提起抗告，請求更正原裁定，更為適法妥當之裁定云
    云。
二、按證人經合法傳喚，無正當理由而不到場者，得科以新臺幣
    3 萬元以下之罰鍰，並得拘提之；再傳不到者，亦同。前項
    科罰鍰之處分，由法院裁定之。檢察官為傳喚者，應聲請該
    管法院裁定之，刑事訴訟法第178 條第1 項、第2 項固分別
    定有明文。
三、經查：證人乙○○、甲○○因被告林政亨涉犯竊盜案件（臺
    灣板橋地方法院檢察署99年度偵字第11342 號），經檢察官
    傳喚二人應於99年6月23日下午2時30分到庭作證，二人之傳
    票並分別於99年6月2日及同年月4 日送達其等設於「臺北縣
    中和市○○路385 巷6號」及「臺北縣中和市○○街65巷4號
    」之住所地，然證人乙○○、甲○○二人於該偵查期日並未
    到場等情，有送達證書4 紙及偵查筆錄在卷可按，固堪認證
    人乙○○、甲○○二人有經合法傳喚，無正當理由不到場之
    事實。惟檢察官嗣於同年7月5日對二人執行拘提，並於同年
    7月7日將證人乙○○、甲○○二人拘提到案，證人二人並於
    同年7月9日至該署偵查庭就上開案件具結作證等情，有臺灣
    板橋地方法院檢察署99年度偵字第11342號偵查卷附之99年7
    月9 日訊問筆錄在卷可佐。茲證人係依法院之命，在訴訟上
    陳述其見聞事實之第三人，此項見聞事實為發見真實之重要
    根據，且有不可替代性。除法律有特別規定外，不問何人於
    訴訟程序上，均有作證之義務。而刑事訴訟法第178 條對違
    反到場義務之證人課以罰鍰、拘提之義務，係利用對證人課
    以心理壓力、精神壓力或剝奪其人身自由之方式，使證人得
    以到場，其立法本旨本非對違反此作證義務之證人處罰為其
    目的，而係欲藉此規定以達訊問證人發見真實。是本件證人
    乙○○、甲○○二人既已於同年7月9日到場具結作證，而檢
    察官嗣於99年7 月26日始向臺灣板橋地方法院對證人二人於
    99年6 月23日經合法通知，無正當理由不到場而聲請科以罰
    鍰，即不符前揭法條意旨及立法目的，原審因而駁回檢察官
    之聲請，經核並無不合。抗告人所執上揭抗告意旨，依上所
    述，尚難認有理由，應予駁回。
四、據上論結，依刑事訴訟法第412條，裁定如主文。
中    華    民    國    99    年    10    月    29    日
                  刑事第八庭  審判長法  官  張傳栗
                                    法  官  黃斯偉
                                    法  官  劉嶽承
以上正本證明與原本無異。
不得再抗告。
                                    書記官  何仁崴
中    華    民    國    99    年    10    月    29    日

司法院資訊處製作；財團法人民間司法改革基金會備份。
